台灣苗栗地方法院刑事判決　　　　　　　　　　　　　九十一年度交易字第二三號
　　公　訴　人　臺灣苗栗地方法院檢察署檢察官
　　被　　　告　乙○○
右列被告因過失致重傷害案件，經檢察官聲請以簡易判決處刑（九十年度偵字第三九
四三號），本院認不宜以簡易判決處刑，改依通常程序審理，判決如左：
    主  文
乙○○因過失傷害人致重傷，處有期徒刑伍月，如易科罰金，以佰元折算壹日。
    事  實
一、乙○○於民國九十年二月十日十一時許，駕駛車牌號碼ＬＹ─六一八二號自用小
    客車，沿苗栗縣苗栗市○○街由西往東方向行駛，駛至該街三九四巷與維祥街之
    交岔路口時，因該交岔路口右邊有圍牆，左邊有鐵皮搭蓋之工廠，視距不佳，且
    未設置交通號誌，其本應注意行經無號誌之交岔路口時，應減速慢行，作隨時停
    車之準備，及注意車前狀況，隨時採取必要之安全措施。而依當時天氣晴、日間
    自然光線、路面乾燥、無缺陷等情形，並無不能注意之情況，其於行經上開交岔
    路口時，竟疏未注意減速慢行，作隨時停車之準備，亦未注意車前狀況以採取應
    變措施，即貿然駛入上開交岔路口，適有甲○○騎乘車牌號碼ＩＩＢ─六機車，
    沿維祥街由南往北正擬通過上開交岔路口時，原應注意行經無號誌之交岔路口時
    ，應減速慢行，作隨時停車之準備，及注意車前狀況，隨時採取必要之安全措施
    ，而依當時情形，並無不能注意情事，竟亦疏未注意車前狀況，冒然通過該交岔
    路口，乙○○因而煞避不及，其駕車右前車頭及右前側撞及甲○○機車前車頭，
    造成甲○○人車倒地，因而受有腦挫傷合併右側硬腦膜下出血及挫傷性顱內出血
    、顱骨骨折及左側延遲性腦內出血、水腦症、胸部挫傷合併左側第七、八肋骨骨
    折，至今猶兩側肢體癱瘓及失語症，日常生活需依賴他人養護，呈現植物人之狀
    態，達於身體重大難治之傷害程度。
二、案經被害人甲○○之配偶丁○○訴由苗栗縣警察局苗栗分局報請臺灣苗栗地方法
    院檢察署檢察官偵查起訴。
    理  由
一、訊據被告乙○○對於右揭事實，坦承不諱，並有道路交通事故調查報告表一份、
    車禍現場照片八張在卷可稽。而本案事故發生地點，係位於苗栗縣苗栗市○○街
    與該街三九四巷無號誌之交岔路口，且新庄街、維祥街均是路寬三．五公尺以下
    道路，屬於沒有劃設分向車道之單一車道，路面狹小，而該交岔路口右邊有圍牆
    ，左邊有鐵皮搭蓋之工廠，視線不佳，必須特別小心等情，亦經證人即至現場處
    理之警員丙○○結證屬實（參見本院卷四七、四八頁筆錄），並有前述現場照片
    在卷可參。按行車速度，依標誌或標線之規定，無標誌或標線者，行經坡、無號
    誌之交岔路口時，均應減速慢行，作隨時停車之準備；汽車行駛時，駕駛人應注
    意車前狀況，並隨時採取必要之安全措施，道路交通安全規則第九十三條第四款
    （即九十年五月三十日交通部（九十）交路發字第００三一號令、內政部（九十
    ）台內警字第九０八０七二三號令會銜修正發布，自同年六月一日起施行第九十
    三條第三款）、第九十四條第三項分別定有明文。次按刑法過失傷害罪，祇以加
    害人之有過失為致傷害之一原因為已足，不因被害人亦有過失而影響於犯罪之成
    立，但得審酌各方過失程度，為量刑輕重之標準（院字第六三一解釋參酌）。被
    告行經無號誌之交岔路口時，自應提高警覺減速慢行作隨時停車之準備，並隨時
    採取必要之安全措施，且依道路交通事故調查報告表及現場照片所示，當時情形
  ，天候晴、日間自然光線、道路無缺陷等情，並無不能注意情事，且該交岔路口
    右邊有圍牆，左邊有鐵皮搭蓋之工廠，其自應更注意減速慢行，作隨時停車之準
    備，詎其應注意，並能注意，仍未注意減速慢行，警戒前方，作隨時停車之準備
    ，致其駕車右前車頭即右前側撞及原亦應注意行至交岔路口時，應減速慢行，作
    隨時停車之準備，而依當時情形，並無不能注意情事，竟疏未注意之甲○○騎乘
    機車前側，致甲○○因人車倒地受有傷害，被告過失甚明。而甲○○因此受有腦
    挫傷合併右側硬腦膜下出血及挫傷性顱內出血、顱骨骨折及左側延遲性腦內出血
    、水腦症、胸部挫傷合併左側第七、八肋骨骨折，迄今猶兩側肢體癱瘓及失語症
    ，日常生活需依賴他人養護，呈現植物人之狀態之傷害，此經本院九十一年三月
    八日，會同檢察官至該醫院現場觀看甲○○情況，並經證人即康耀文醫師、照護
    甲○○之看護翁蕙君結證屬實（參見本院卷十四至十七頁筆錄），復有沙鹿童綜
    合醫院診斷證明書及該院九十年九月六日（九０）童醫第三二三號函一份、行政
    院衛生署苗栗醫院於九十一年一月三十日以（九十一）苗醫歷字第００五九號函
    附甲○○之病歷一份診斷書計紙附卷可稽，此傷害結果之發生與被告之過失行為
    間具有相當因果關係。至甲○○原應注意行至無號誌岔路口時，應減速慢行，作
    隨時停車之準備，並應注意車前狀況，採取必要安全措施，亦有疏失，但被告之
    過失行為與之併存，而同為危害發生之原因，仍應負過失責任，本件事證明確，
    被告犯行已經證明。
二、被害人甲○○因本件車禍而兩側肢體癱瘓及失語症，日常生活完全需依賴他人養
    護，對其身體、健康當有重大影響，則核諸最高法院二十九年上字第六八五號判
    例「刑法第十條第四項第六款所謂其他於身體或健康有重大不治或難治之傷害，
    係指傷害重大，且不能治療或難於治療者而言，故傷害雖屬不治或難治，如於人
    之身體或健康無重大影響者，仍非本款之重傷。」所揭示之旨，甲○○因本次事
    故所造成之肢體癱瘓及失語症狀態已無法回復原狀，且對其身體、健康有重大影
    響，自亦已達於刑法第十條第四項第六款所定對於身體、健康有難治之傷害之重
    傷害之構成要件。是核被告所為，係犯刑法第二百八十四條第一項後段之過失致
    重傷罪。爰審酌被告之品行、其過失程度、被害人甲○○與有過失，暨被告除先
    予以賠償強制責任險新台幣（以下同）一百六十萬及自付四十萬元，總計二百萬
    元（此業經告訴人丁○○到庭陳述無訛，參見本院卷七十頁筆錄）外，迄今尚未
    能達與告訴人和解等一切情狀，量處如主文所示之刑，併諭知易科罰金之折算標
    準。
據上論斷，應依刑事訴訟法第四百五十二條、第二百九十九條第一項前段、刑法第二
百八十四條第一項後段、第四十一條第一項前段、罰金罰鍰提高標準條例第一條前段
、第二條，判決如主文。
本案經檢察官黃棋安到庭執行職務。
中      華      民      國    九十一    年      五      月     十四     日
                                    臺灣苗栗法院刑事第二庭
                                        法  官  黃  賢  婷
右正本證明與原本無異。
如不服本判決，應於判決送達後十日內向本院提出上訴狀( 應附繕本 )。
                                        書記官  陳  文  聰
中      華      民      國    九十一    年      五      月     十四     日
附錄法條
刑法第二百八十四條
因過失傷害人者，處六月以下有期徒刑、拘役或五百元以下罰金，致重傷者，處一年
以下有期徒刑、拘役或五百元以下罰金。
從事業務之人，因業務上之過失傷害人者，處一年以下有期徒刑、拘役或一千元以下
罰金，致重傷者，處三年以下有期徒刑、拘役或二千元以下罰金。
